臺灣高等法院臺中分院刑事判決
110年度上易字第384號
上  訴  人  臺灣臺中地方檢察署檢察官
被      告  謝承縉


上列上訴人因被告賭博案件，不服臺灣臺中地方法院109年度易
字第2409號中華民國109年12月8日第一審判決（聲請簡易判決案
號：臺灣臺中地方檢察署109年度偵字第15623號），提起上訴，
本院判決如下：
    主  文
上訴駁回。
    理  由
一、聲請簡易判決意旨略以：被告謝承縉基於賭博之犯意，於民
    國108年10月間某日，在臺中市西屯區文心路2段與市政路交
    岔路口附近友人住處，利用個人電腦連結網網際網路，連結
    至可供不特定賭客上網賭博由蘇昱豪等人架設之「首席娛樂
    城」賭博網站（蘇昱豪等涉嫌賭博罪部分，另由臺灣嘉義地
    方檢察署偵查），提供其所有之國民身分證照片，申請加入
    該賭博網站會員，並將其所申設之新光銀行帳號0000000000
    000號帳戶之存摺封面照片予該賭博網站，而上揭金融帳戶
    即作為其匯付賭資及收取贏得彩金之用，其並透過自動櫃員
    機轉帳方式，匯款至上開網站所臨時指定之虛擬帳號000000
    0000000000號等帳戶內，以1比1兌換比例，將現金轉換成賭
    博點數。成為正式會員後，謝承縉即自108年10月某日起至
    同年11月12日止期間，以其上述申設之會員帳號登入該網站
    ，使用該網站點數下注簽賭百家樂，其賭博方式為玩家可下
    注莊家、閒家，若所押注之莊家或閒家贏得該局賭博，則可
    贏下注金額之一定百分比點數，並可由客服人員將贏得之點
    數以1比0.95之比例換成現金匯入其指定之帳戶，若未押中
    則賭資全歸「首席娛樂城」賭博網站經營者所有，以此方式
    賭博財物。嗣因警追查賭博案件，於108年11月11日，持搜
    索票至該賭博網站設在嘉義市○區○○路000號7樓之機房執行
    搜索，經過濾該網站雲端硬碟內資料，始查獲上情。因認被
    告涉有刑法第266條第1項前段之在公眾得出入之場所賭博財
    物罪嫌等語。
二、被告於第二審審判期日經合法傳喚，無正當之理由不到庭者
    ，得不待其陳述，逕行判決，刑事訴訟法第371 條定有明文
    。被告經本院合法傳喚，有送達證書、個人戶籍資料查詢結
    果、臺灣高等法院在監在押全國記錄表、臺灣高等法院前案
    案件異動查證作業在卷可查（本院卷第43、45、47頁) ，其
    無正當理由，於本院110年7月20日審判期日不到庭，自得不
    待其陳述，逕行判決。
三、按犯罪事實應依證據認定之，無證據不得認定犯罪事實。不
    能證明被告犯罪者，應諭知無罪之判決，刑事訴訟法第154
    條第2 項、第301 條第1 項分別定有明文。又按刑法第1 條
    規定：「行為之處罰，以行為時之法律有明文規定者為限。
    拘束人身自由之保安處分，亦同」，已明白揭示罪刑法定原
    則，倘行為時之法律未明文規定，即無犯罪可言，不得以類
    推解釋之方式為不利行為人之解釋，更不得比附援引與行為
    相近似之條文，以做為定罪科刑之法律依據。又刑法第1 條
    規定：「行為之處罰，以行為時之法律有明文規定者為限。
    拘束人身自由之保安處分，亦同」，為罪刑法定主義，倘行
    為時之法律未明文規定，即無犯罪可言，不得以類推解釋之
    方式為不利行為人之解釋，以在保障人民之自由及權利，限
    制國家權力之濫用，使人民不受法無處罰明文之刑罰制裁，
    且不因執法者以一己之念任意解釋法律，而受不測之損害。
    而刑法第266 條第1 項之普通賭博罪，係以在公共場所或公
    眾得出入之場所賭博財物為其成立要件。而社會秩序維護法
    第84條所定之賭博行為，則不以在公共場所或公眾得出入之
    場所為之為要件。至刑法第268 條之圖利賭博罪或聚眾賭博
    罪，亦不以在公共場所或公眾得出入之場所為之為要件。依
    上開規定，在非公共場所或非公眾得出入之場所賭博財物，
    並不構成刑法第266 條第1 項之賭博罪。刑法第266 條第1
    項之普通賭博罪在成立上，係以「在公共場所或公眾得出入
    之場所」作為要件，所謂「公共場所」，係指特定多數人或
    不特定之人得以出入、集合之場所；所謂「公眾得出入場所
    」，係指非屬公共場所，而特定多數人或不特定之人於一定
    時段得進出之場所。是網際網路通訊賭博行為，究應論以刑
    法第266 條第1 項之普通賭博罪，抑應依社會秩序維護法第
    84條處罰，應以個案事實之認定是否符合於「公共場所」或
    「公眾得出入之場所」賭博財物之要件而定。於電腦網路賭
    博而個人經由私下設定特定之密碼帳號，與電腦連線上線至
    該網站，其賭博活動及內容具有一定封閉性，僅為對向參與
    賭博之人私下聯繫，其他民眾無從知悉其等對賭之事，對於
    其他人而言，形同一個封閉、隱密之空間，在正常情況下，
    以此種方式交換之訊息具有隱私性，故利用上開方式向他人
    下注，因該簽注內容或活動並非他人可得知悉，尚不具公開
    性，即難認係在「公共場所」或「公眾得出入之場所」賭博
    ，不能論以刑法第266 條第1 項之賭博罪（最高法院107 年
    度台非字第174 號判決意旨參照）。
四、檢察官聲請簡易判決處刑意旨認被告涉犯上揭賭博罪嫌，係
    以被告警詢及偵查中之自白，被告上開新光銀行帳戶之存摺
    及國民身分證照片1張、「首席娛樂城」之轉帳畫面1紙、被
    告新光銀行帳戶交易明細為其主要論據。訊據被告固坦承確
    有聲請簡易判決處刑書所指於「首席娛樂城」網站賭博之事
    實。惟查：
(一)被告確有提供其所有之新光銀行存摺封面及國民身分證照片
    ，於108年10月註冊為「首席娛樂城」之會員，以上開新光
    銀行帳戶供作兌換點數及取得應得彩金之用，而於該賭博網
    站上以上揭方式與該網站經營者賭博財物等情均坦承不諱，
    並有新光銀行帳戶之存摺及國民身分證照片1張、「首席娛
    樂城」之轉帳畫面照片1紙、被告新光銀行交易明細在卷可
    稽（見偵21至29頁），此部分事實，固堪認定。
(二)按刑法第266 條第1 項之賭博罪，係以在公共場所或公眾得
    出入之場所賭博財物為其成立要件，而私人家宅並非公共場
    所，且非當然為公眾得出入場所（司法院院字第1403號、第
    1637號解釋參照）。又刑法處罰犯罪行為乃以各種犯罪行為
    對於法益具有實害或發生實害之危險為必要，而有關刑法第
    266 條公然賭博罪，學說、實務均將之理解為係保護「善良
    風俗」之社會法益，參以該條制定時，立法者係考量賭博犯
    罪若在公共場合或公眾得出入之場所進行，民眾可輕易見聞
    ，恐造成群眾仿效跟進而參與賭博，終至群眾均心存僥倖、
    圖不勞而獲，因之敗壞風氣。是倘若賭博活動及內容具有一
    定封閉性，僅為對向參與賭博之人私下聯繫，一般民眾單憑
    外觀無從知悉其等對賭之事，非屬不特定多數人得以共見共
    聞，尚不具備前述敗壞社會善良風氣之危害性，即非公然賭
    博罪所欲處罰之範疇。而電話通訊，係以電話使用者個人與
    對向利用電話者個人間之傳遞訊息或對話方式，對於其他人
    而言，形同一個封閉、隱密之空間，在正常情況下，不會被
    他人竊聽，電話兩頭間所交換之訊息具有社會可接受合理隱
    私性，可認定為非公開的隱私權利，故利用電話向他人下注
    ，因該簽注內容或活動並非他人可得知悉，尚不具公開性，
    難認如前所述刑法公然賭博罪所欲保護法益亦將受到侵害。
    又網際網路雖於現今廣為人使用，突破甚至取代傳統對於空
    間之想像及概念（例如「聊天室」、「塗鴉牆」、「雲端」
    ），然基於刑法第1 條所揭示之罪刑法定主義，刑法第266 
    條第1 項既明文需以在「公共場所」或「公眾得出入之場所
    」為之等要件，客觀文義所指，應限於外觀可見、實體之場
    所，本難擴張適用至網際網路或網站，更難認網際網路或網
    站所提供之裝置或技術與「場所」之概念相符，法院自不得
    遽予擴張解釋或類推適用刑法第266 條第1 項之構成要件。
(三)經查，被告註冊「首席娛樂城」會員取得該網站簽注帳號、
    密碼後，上網連接進入「首席娛樂城」網站並登入自己帳號
    密碼後，固定押注百家樂賭博財物，無法見聞其他玩家下注
    頁面等情，業據被告於本院審理時供陳明確，可知本案被告
    於上開賭博網站賭博時，並非透過其他使用者得以觀看、共
    見共聞之聊天室、群組或論壇形式為之，而係於登入帳戶後
    直接下注與網站對賭，且亦無其他積極證據可證，被告進入
    該下注之賭博網頁後對於是否尚有其他使用者可得知悉，或
    可見聞其他使用者賭博情形，是依「罪證有疑，利於被告」
    之證據法則，應認對被告而言，該下注之賭博網頁為其個人
    之專屬網頁空間，是相對其他使用者而言，則形同一個封閉
    、隱密之空間，在正常情況下，被告利用上開方式向網站經
    營者下注，應非其他第三人可得知悉，而不具公開性，實難
    認為此種網路上之活動已屬公眾得以自由見聞。而刑法處罰
    犯罪行為應以各種犯罪行為對於法益具有實害或發生實害之
    危險為必要，有關刑法第266條第1項之普通賭博罪，學說、
    實務均將之理解為係保護公共秩序及善良風俗之社會法益，
    參以該條制定時，立法者係考量行為人若在公共場合或公眾
    得出入之場所進行賭博，其他民眾可輕易見聞，恐造成群眾
    仿效跟進而參與賭博，終至群眾均心存僥倖、圖不勞而獲，
    因之敗壞風氣，是倘若賭博活動及內容具有一定封閉性，僅
    為對向參與賭博之人私下聯繫，其他民眾無從知悉被告下注
    賭博之事，此並非不特定多數人得以共見共聞，而不具備前
    述「敗壞社會善良風氣」之危害性，即非刑法第266條第1項
    普通賭博罪所欲處罰之範疇。從而，本案被告登入上開網站
    之個人帳號內之下注行為，實難認為係在「公共場所」或「
    公眾得出入之場所」下注簽賭，其所為並不符合刑法第266
    條第1項前段普通賭博罪之構成要件，自難以該罪相繩。
(四)綜上，本件被告既非在「公共場所」或「公眾得出入之場所
    」下注簽賭，即難認其所為已符合刑法第266 條第1 項前段
    賭博罪之構成要件。
五、綜上所述，本案被告固有公訴意旨所指以網際網路連結「首
    席娛樂城」賭博網站下注簽賭之事時，然被告於「首席娛樂
    網」賭博時，需先以個人在該網站註冊之帳號、密碼登入後
    ，方得點選進入其所欲賭博網頁頁面，點選下注後，再將訊
    息傳送予對向之網路經營者或特定人，並非透過其他使用者
    得以觀看、共見共聞之聊天室、群組或論壇形式為之，故對
    被告而言，其下注之賭博網頁，為其個人之專屬網頁空間，
    其賭博活動及內容具有一定封閉性，僅為對向參與賭博之人
    私下聯繫，相對其他使用者而言，此形同於一封閉、隱密之
    空間，並無一得由不特定人共見共聞，並得穿梭其中之空間
    存在，在正常情況下，被告以此種方式交換之訊息具有隱私
    性，故利用上開方式向他人下注，因該簽注內容或活動並非
    他人可得知悉，不具公開性，難認符合刑法第266 條第1 項
    前段在公共場所或公眾得出入之場所賭博財物之要件。則基
    於刑法罪刑法定主義，禁止類推解釋之精神，尚無從逕以刑
    法第266 條第1 項前段之賭博罪相繩。
六、綜上所述，檢察官所舉之證據尚未能使本院就被告涉犯刑法
    第266 條第1 項前段之賭博犯行，達到確信其為真實之程度
    ，應認舉證尚有不足，自難據以為被告不利之認定。此外，
    卷內亦無其他積極證據足資認定被告確有檢察官所指之刑法
    第266 條第1 項前段之賭博犯行，既不能證明被告犯罪，揆
    諸前開法條之規定，依法自應為被告無罪之諭知。
七、上訴駁回之說明
(一)檢察官上訴意旨略以：
　⒈按刑法關於「賭博場所」之觀念，並不以須有可供人前往之
    一定空間場地始足為之，且以現今科技之精進，電話、傳真
    機、電腦網路、行動電話下載之通訊軟體等，無論其係以有
    線或無線方式進行傳輸，均可為傳達賭博訊息之工具。至於
    透過前揭通訊或電子設備簽注號碼賭博財物，與親自到場簽
    注賭博財物，僅係行為方式之差異而已，並不影響其在一定
    場所從事賭博犯罪行為之認定（最高法院94年度台非字第10
    8號判決意旨參照）。實務上亦有以賭博網站進行賭博行為
    ，因電腦網路係可供不特定人得以共見共聞之公共資訊傳輸
    園地，且仍須電腦主機等物理上之場所、設備方能達其傳輸
    之功能，而認於賭博網站簽賭行為構成公然賭博罪（臺灣高
    等法院臺中分院89年度上易字第343號、臺灣臺中地方法院9
    7年度訴字第166號判決參照）。而刑法之所以處罰賭博之行
    為，係因賭博之本質是透過某一射倖性事項發生與否，決定
    財物歸屬，對於參與對賭當事人而言，贏得賭局之一方，其
    取得財物形同不勞而獲，倘若時日一久，恐養成心存僥倖而
    僅欲以此方式獲取財物，以致不事生產，敗壞社會風氣。則
    刑法對於賭博行為之非難程度，自不宜僅因科技發展所致參
    與賭博方式變革而異，否則，將易造成處罰之漏洞，令有心
    人士遊走於法律處罰之灰色地帶。從而，乙、丙雖分別在非
    屬公共場所或公眾得出入之個人住宅及屬公眾得任意出入之
    公車上，使用個別行動電話內所下載通訊軟體LINE向甲下注
    ，仍與親自前往甲住處下注簽賭之情形無異。至於其等雖係
    藉由通訊軟體LINE完成下注，惟亦等同於傳統之電話、傳真
    等通訊工具與組頭確認簽注號碼，僅行為方式隨時代演變有
    別而已，自不影響其等公然賭博犯罪之成立。故乙、丙向甲
    下注仍均屬在公眾得出入之場所賭博財物而構成犯罪，有臺
    灣高等法院104年度法律座談會第5號提案決議參照。
　⒉本案依被告所供承係透過註冊簽賭網站「首席娛樂城」成為
    會員並輸入帳號、密碼後簽賭下注，而經由網路傳輸無遠弗
    屆，既係可供不特定人得以共見共聞之公共資訊傳輸園地，
    且可供不特定之多數人於此網站之空間為賭博之行為，網路
    賭博之參與人彼此間助長賭風，而被告參與其中自亦有所認
    知；簽賭網站提供賭博之散播及影響性實遠大於原有具體空
    間概念下的賭博場所，敗壞社會善良風氣之危害性更甚，自
    不宜僅因科技發展所致參與賭博方式變革而拘泥於法條文字
    認定其非公共場所或公眾得出入之場所。原審雖參照最高法
    院107年度台非字第174號判決認定本案被告網路賭博非係在
    公共場所或公眾得出入之場所，與刑法第266條第1項之賭博
    罪構成要件不盡相符，然此認定是否適法妥當，仍值再予斟
    酌。
(二)經查：
　⒈行為之處罰，以行為時之法律有明文規定者為限，刑法第 1
    條定有明文，此為「罪刑法定原則」。而該原則禁止類推適
    用之精神（即禁止對行為人不利之類推適用），在於保障人
    民之自由及權利，限制國家權力之濫用，使人民不受法無明
    文之刑罰制裁，且不因執法者以一己之念任意解釋法律，而
    受不測之損害。又法律之解釋，雖應隨著科技發展、社會民
    情演變而與時俱進，然執法者所能解釋之範圍，仍應符合立
    法者於立法當時所作之價值判斷及其所欲實現之目的，倘立
    法之文義明白、規範意旨明確，則基於憲法上權力分立原則
    ，審判機關自無擴張解釋之餘地。
　⒉以現今科技之精進，電話、傳真、網路均可為傳達賭博訊息
    之工具，經營賭博行業之組頭得以傳真機、網站、LINE或臉
    書通訊軟體等方式，提供賭博平台。又電腦網路係可供公共
    資訊傳輸園地，雖其為虛擬空間，然既可供不特定之多數人
    於該虛擬之空間為彼此相關聯之行為，而藉電腦主機、相關
    設備達成其傳輸之功能，在性質上並非純屬思想之概念空間
    ，亦非物理上絕對不存在之事物，在電腦網站開設投注簽賭
    網站，供不特定人藉由網際網路連線登入下注賭博財物，該
    網站仍屬賭博場所。然參與之賭客是否成立賭博罪，仍應以
    個案情形是否該當刑法第266條第1項普通賭博罪構成要件所
    定之在「公共場所」或「公眾得出入之場所」作為判斷，並
    應依證據認定之。本件依被告供述及卷附證據資料，可知被
    告在上開賭博網站下注賭博的方式，並非連結至該賭博網站
    ，即可直接在網站上下注賭博，係需先以個人在該網站註冊
    之帳號、密碼登入後，方得點選進入其所欲賭博網頁頁面，
    點選下注後，再將訊息傳送予對向之網路經營者或特定人，
    被告於上開賭博網站簽賭，並非透過其他使用者得以觀看、
    共見共聞之聊天室、群組或論壇形式為之，故對被告而言，
    其下注之賭博網頁為其個人之專屬網頁空間，相對其他使用
    者而言，此形同於一封閉、隱密之空間，在正常情況下，被
    告利用上開方式向網站經營者下注，因該簽注內容或活動並
    非他人可得知悉，非得由不特定人共見共聞，不具公開性，
    難認係在「公共場所」或「公眾得出入之場所」賭博。檢察
    官上訴雖認本件「首席娛樂城」賭博網站係可供不特定人得
    以共見共聞之公共資訊傳輸園地，然檢察官並未舉證證明被
    告係與其他下注者，透過彼此相互間得以共見共聞之空間進
    行簽賭，亦即他人可得知悉被告所下注之內容或活動，同時
    被告可得知悉他人所下注之內容或活動，是檢察官提出之證
    據，尚不足證明被告於「首席娛樂城」賭博網站進行簽注，
    係屬多數人得共聞共見而不具有一定封閉性之空間。從而，
    被告雖有賭博行為，然既非在「公共場所」或「公眾得出入
    之場所」下注簽賭，即難認其行為已符合刑法第266條第1項
    賭博罪之構成要件。至於檢察官上訴意旨引用其他案件之法
    律適用，指摘原判決適用法則不當。然個案情節不同，尚難
    比附援引，遽認原判決諭知被告無罪不當，併此敘明。
(三)綜上所述，原審判決已敘明認定被告無罪之理由，核無違誤
    。檢察官上訴意旨，仍執持不同之法律見解指摘原判決不當
    ，為無理由，應予駁回。
八、被告經本院合法傳喚，無正當理由不到庭，爰不待其陳述，
    逕行判決。
據上論斷，應依刑事訴訟法第371條、第368條，判決如主文。
本案經檢察官謝志明提起公訴，檢察官劉世豪提起上訴，檢察官
鍾宗耀到庭執行職務。
中　　華　　民　　國　　110 　年　　8 　　月　　17　　日
        　　刑事第三庭    審判長法　官  邱  顯  祥
　　　　　　　　　　　　　　    法　官  楊  欣  怡
　　　　　　　　　　　　　　　  法　官  李  明  鴻
以上正本證明與原本無異。                          
不得上訴。                                        
                                書記官  陳  慈  傳
　　　　　　　　　　　　　　　　
中　　華　　民　　國　　110 　年　　8 　　月　　17　　日